臺灣臺北地方法院刑事判決
110年度審易字第1766號
公  訴  人  臺灣臺北地方檢察署檢察官
被      告  高儷瑛


上列被告因妨害名譽案件，經檢察官提起公訴（110年度偵字第1
9901號），本院判決如下：
    主  文
高儷瑛犯公然侮辱罪，處拘役肆拾伍日，如易科罰金，以新臺幣
壹仟元折算壹日。
    事  實
一、高儷瑛為○○市○○區○○路0段000號○○○○大廈社區之住戶，徐祥
    富則為上開社區之保全人員，高儷瑛與徐祥富間素有嫌隙。
    高儷瑛於民國110年5月20日上午11時46分許，因與坐在上開
    社區1樓大廳警衛臺內之徐祥富發生口角，竟基於公然侮辱
    之犯意，在不特定人得共見共聞之上開大廳，手持以塑膠袋包
    裹之垃圾1包，朝徐祥富丟擲（下稱本案丟擲垃圾行為），
    足以貶損其名譽。
二、案經徐祥富訴由臺北市政府警察局松山分局報請臺灣臺北地
    方檢察署檢察官偵查後起訴。
    理  由
一、證據能力部分：
    本案據以認定事實之供述證據，公訴人及被告高儷瑛於本院
    言詞辯論終結前均未爭執其證據能力，經審酌該等證據之取
    得並無違法，且與本案待證事實具有關聯性，依刑事訴訟法
    第159條之5之規定，自有證據能力；至非供述證據部分，與
    本案事實具自然關聯性，且非公務員違背法定程序所取得，
    依同法第158條之4規定反面解釋，亦具證據能力。
二、實體部分：
  ㈠認定事實所憑之證據及理由：
    訊據被告固坦承有於前揭時、地，對告訴人徐祥富為本案丟
    擲垃圾行為，惟矢口否認有何公然侮辱犯行，並辯稱：當天
    是告訴人先罵我游手好閒，我氣到不行，忍無可忍，我本案
    丟擲垃圾行為是要請告訴人幫我丟垃圾，不是要侮辱告訴人
    云云。經查：
  ⒈被告於前揭時、地，先與告訴人發生口角，其後對告訴人為
    本案丟擲垃圾行為等情，業據被告於本院審理時直承無誤（
    見本院110年度審易字第1766號卷【下稱審易字卷】第92頁
    ），核與證人即告訴人於偵訊及本院審理時之證述情節相符
    （見臺灣臺北地方檢察署110年度偵字第19901號卷【下稱偵
    字卷】第155至156頁，審易字卷第116至117頁），且有案發
    時上開社區1樓大廳監視器錄影檔案光碟、錄影畫面截圖及
    垃圾照片在卷可佐（見偵字卷第15至17、133至137頁，審易
    字第107頁），上開監視器錄影檔案亦據本院審理時勘驗無
    誤，並製成勘驗筆錄存卷供參（見審易字卷第114至115頁）
    ，足認被告確係在公然之情狀即不特定人或多數人得以共聞
    共見之狀態下針對告訴人為本案丟擲垃圾之行為。
　⒉而據本院前引勘驗結果所示，案發當時被告手提一個已綑綁
    、內裝有不詳物體之塑膠袋自畫面右上角走向警衛臺，畫面
    左上角顯示2021/05/20  11：46：11時，可見被告將上開塑
    膠袋由下往前拋至警衛臺內告訴人座位處，塑膠袋即落至告
    訴人下半身處後，告訴人旋起身往旁閃避，上開二人互以手
    指點對方，被告即行離去，被告離去後，告訴人看向其腳部
    ，手指其腳部，告訴人未蹲下，手自然垂至膝處，將上開塑
    膠袋拾起高舉拍照（見審易字卷第114至115頁）。參以證人
    即告訴人於偵查中結證：當天被告下樓提著一包垃圾，準備
    去一樓後門外面的垃圾間丟垃圾，看到我在櫃臺值班，又像
    往常一樣辱罵我，但我沒有錄音，我叫她走開，不要騷擾我
    ，被告一樣持續辱罵我，我一樣叫她走開，她就從電梯間走
    向櫃臺，將垃圾朝我丟過來，還用閩南語罵我垃圾等語（見
    偵字卷第155頁），則被告於與告訴人言語激烈爭吵後，朝
    告訴人丟擲垃圾，其行為客觀上咸認屬足以使告訴人在精神
    上、心理上感受到難堪及不快之輕蔑表示，且帶有貶抑告訴
    人人格意涵之舉動，確係基於貶損告訴人名譽之意思，公然
    針對告訴人甚明。
　⒊被告固以前詞置辯，然告訴人歷來曾對被告提出多起妨害名
    譽等刑事告訴，被告多經起訴在案或已經判處罪刑確定，有
    臺灣高等法院被告前案紀錄表及部分判決書可佐（見偵字卷
    第139至149頁，審易字卷第130頁以下），二人關係勢如水
    火，且案發當時正值二人口角激烈之時，被告豈有突然委身
    請求告訴人協助其倒垃圾之可能？身為社區保全人員之告訴
    人何有為被告倒垃圾之義務？被告又怎會以「朝告訴人丟擲
    垃圾」之方式託告訴人協助之理？告訴人更豈會「旋起身往
    旁閃避」？被告丟擲後，其二人又何須「互以手指點對方」
    ？是被告所辯，顯屬卸責之詞，並無足採。
　⒋綜上，本案事證明確，被告犯行堪以認定，應予依法論科。
  ㈡論罪科刑：
  ⒈法律適用：
　　核被告所為，係犯刑法第309條第1項之公然侮辱罪。
  ⒉變更起訴法條：
　　起訴意旨雖就被告所為認係犯刑法第309條第2項之以強暴犯
    公然侮辱罪。惟所謂以強暴犯公然侮辱罪，係指以侮辱人之
    意思而實施強暴之行為，而「強暴」係指直接或間接對人行
    使之有形力而言，判斷之關鍵乃在於施暴有無發生強制作用
    。經查，被告本案丟擲垃圾行為雖具有表徵其不屑、輕蔑告
    訴人人格之意涵，然據告訴人於本院審理時證稱：我不確定
    被告所丟的垃圾是先碰到我腳踝再落地還是先落地後才因為
    作用力位移碰觸到我腳踝等語（見審易字卷第117頁），堪
    認並無對告訴人產生心理強制，未達到對告訴人實施不法暴
    力之程度，自難認此屬強暴手段，是起訴意旨容有未合，惟
    此部分事實與檢察官起訴之基本事實同一，且經本院於審理
    程序告知事實及罪名（見審易字卷第113頁），無礙其防禦
    權之行使，爰依法變更起訴法條。
　⒊量刑審酌：
　　爰以行為人責任為基礎，審酌被告不思理性溝通解決爭端，
    於社區大廳率爾為本案丟擲垃圾行為以侮辱告訴人，致其人
    格評價受有貶損，實難寬貸，復參其犯後僅坦承客觀事實且
    迄未彌補告訴人所受損害及取得告訴人諒解之態度，兼衡被
    告警詢時自述大專畢業之智識程度、現為家管、經濟小康等
    生活狀況，暨告訴人審理時陳稱「請從重量刑」之意見、被
    告犯罪動機、目的、手段及前有多件妨害名譽前案紀錄之非
    佳素行等一切情狀，量處如主文所示之刑，並諭知易科罰金
    之折算標準，以資儆懲。
據上論斷，應依刑事訴訟法第299條第1項前段、第300條（依法
院辦理刑事訴訟案件應行注意事項第159點，判決書據上論結部
分，得僅引用應適用之程序法條），判決如主文。
本案經檢察官詹騏瑋提起公訴，檢察官黃耀賢到庭執行職務。　
中　　華　　民　　國　　111 　年　　2 　　月　　9 　　日
　　　　　　　　　刑事第二十庭  法　官　賴鵬年
以上正本證明與原本無異。 
如不服本判決應於收受送達後20日內向本院提出上訴書狀，並應
敘述具體理由；其未敘述上訴理由者，應於上訴期間屆滿後20日
內向本院補提理由書（均須按他造當事人之人數附繕本）「切勿
逕送上級法院」。告訴人或被害人如對於本判決不服者，應具備
理由請求檢察官上訴，其上訴期間之計算係以檢察官收受判決正
本之日期為準。 因疫情而遲誤不變期間，得向法院聲請回復原
狀。
                                書記官　萬可欣
中　　華　　民　　國　　111 　年　　2 　　月　　9 　　日
附錄本案論罪科刑法條：
中華民國刑法第309條
公然侮辱人者，處拘役或9千元以下罰金。
以強暴犯前項之罪者，處1年以下有期徒刑、拘役或1萬5千元以
下罰金。